臺灣橋頭地方法院刑事判決　
111年度易字第50號
聲  請  人  臺灣橋頭地方檢察署檢察官          
被      告  郭家麟



輔  佐  人  
即被告舅舅  謝文彬
上列被告因竊盜案件，經檢察官聲請以簡易判決處刑（110年度
偵字第11520號），本院認不宜逕以簡易判決處刑（原案號：110
 年度簡字第1711號），改依通常程序審理，被告於準備程序中
就被訴事實為有罪之陳述，經本院改以簡式審判程序審理，判決
如下：
    主  文
郭家麟犯竊盜罪，累犯，處拘役貳拾日，如易科罰金，以新臺幣
壹仟元折算壹日。
    事  實
一、郭家麟於民國110年7月20日14時32分許，在高雄市○○區○○○
    路0號「國軍岡山醫院」機車停車棚內，見李孟洵停放該處
    之自行車，竟萌生為自己不法之所有之意圖，基於竊盜之犯
    意，以非為兇器之小型扳手將上開自行車前輪卸下，得手後
    即行離去。嗣經李孟洵於20日15時許發現前輪不見遂報警，
    經警調閱監視器而查獲。
二、案經高雄市政府警察局岡山分局報告臺灣橋頭地方法院檢察
    署檢察官偵查後聲請簡易判決處刑。
    理  由
一、本案被告郭家麟所犯之罪，係死刑、無期徒刑、最輕本刑為
    3 年以上有期徒刑以外之罪，且非高等法院管轄第一審案件
    。被告於本院準備程序中，先就被訴事實為有罪之陳述，經
    本院告知簡式審判程序之旨，並聽取檢察官、被告之意見後
    ，裁定進行簡式審判程序。是本件之證據調查，依刑事訴訟
    法第273條之2規定，不受同法第159條第1項、第161條之2、
    第161條之3、第163條之1及第164條至第170條規定之限制，
    先予說明。
二、上揭事實業據被告於警詢、偵訊及本院審理中均供認不諱（
    見警卷第5至8頁、偵卷第55、56頁、本院審易字卷第54頁、
    本院易字卷第64、65頁），核與證人即被害人李孟洵於警詢
    中證述其失竊情節大致相符（見警卷第1至3頁），復有高雄
    市政府警察局岡山分局扣押筆錄、扣押物品目錄表、贓物認
    領保管單、失竊現場及監視錄影畫面擷取照片、受理各類案
    件紀錄表（見警卷第21至27頁）在卷可參，足認被告任意性
    自白與事實相符，應可採信。固然被告於偵查時陳稱：其用
    扳手拆別人腳踏車輪胎，是小支的，約10公分長度，是鐵製
    的等語（見偵卷第56頁），然衡諸一般五金行購得可供拆卸
    螺帽之小型扳手，其兩端應屬扁平圓鈍狀，並無尖銳突出部
    分；而長度僅約10公分，約略近於手掌大小，體積極為輕巧
    ，甚難以施力傷人，對人之生命、身體、安全，難以構成威
    脅，客觀上難認係具有危險性之兇器。且因該犯罪工具並未
    扣案，依罪證有疑，利歸被告之法理，不宜僅依被告之供述
    逕予認定為兇器，起訴書亦為相同之主張。是本案事證明確
    ，被告犯行堪以認定，應予依法論科。
三、論罪科刑
　　㈠核被告所為，係犯刑法第320條第1項之竊盜罪。
　　㈡被告前因竊盜案件，經本院以109 年度簡字第235 號判決
      判處有期徒刑4 月確定，該案及他案拘役刑、罰金刑易服
      勞役接續執行，於民國110 年4 月20日執行完畢出監等情
      ，有臺灣高等法院被告前案紀錄表附卷可參，5年以內故
      意再犯本案有期徒刑以上之罪，為累犯。司法院大法官解
      釋第775 號所示，為避免發生罪刑不相當之情形，法院就
      該個案依該解釋意旨，裁量是否加重最低本刑。衡以其構
      成累犯之前案為竊盜案件，且已有多次竊盜前科之財產犯
      罪紀錄，竟再犯本案，顯見其未能悔改，對刑罰之反應力
      亦屬薄弱，基於助其重返社會並兼顧社會防衛之考量，縱
      依刑法第47條第1 項規定加重其刑，亦無罪刑不相當之情
      ，與司法院釋字第775 號解釋意旨無違，爰依法加重其刑
      。聲請意旨漏未論及累犯，應予補充。
　　㈢至被告雖係中度身心（智能）障礙之人，有其身心障礙證明可考（見偵卷第57頁）。惟參以被告於警詢時，仍能完整陳述案發經過及細節，並陳述其動機係因其腳踏車輪破了，所以將被害人車輪拆下，打算拿來補自己的腳踏車等語，可認並無任何意識不清、不知所為或判斷能力缺損之情。故被告為本次犯行時，未有因精神障礙或其他心智缺陷，致不能辨識其行為違法或欠缺依其辨識而行為之能力之情事，或致其辨識行為違法或依其辨識而行為之能力顯著減低之情事，無從依刑法第19條1 項或同條第2 項之規定，阻卻其責任能力或減輕其刑。
　　㈣爰審酌被告企圖不勞而獲，恣意竊取他人之財物，顯然欠
      缺尊重他人財產權之觀念，且有多次竊盜前科（構成累犯
      部分，不予加重），此有臺灣高等法院被告前案紀錄表1 
      份在卷為憑。惟念其犯後尚能坦承犯行，態度尚可，兼衡
      本案遭竊之財物，係被告經謝文彬指正不當行為後，於翌
      （21）日0時許自行返還，業據被害人領回一情，此有贓
      物認領保管單1 份在卷可參，其犯罪所生之危害已有減輕
      ，暨其為中度身心障礙之身心狀況，其於警詢時自承國中
      畢業之智識程度、勉持之家庭狀況，被告之輔佐人為其陳
      稱：被告現在跟我和他母親同住，沒有謀生能力、沒有婚
      姻，被告父親已經往生，母親也是重大精神障礙，被告的
      身心狀況是遺傳母親的等語（見本院易字卷第64、72頁）
      ，及犯罪動機、手段、目的、所竊財物之價值等一切情狀
      ，量處如主文所示之刑，並諭知易科罰金之折算標準。
四、沒收
　　㈠被告所竊得之腳踏車車輪業經被害人領回，有贓物認領保
      管單1 紙在卷可稽，足認被告上開竊盜犯行之犯罪所得，
      業已實際合法發還被害人，則此部分依刑法第38條之1 第
      5 項規定，前述物品已實際合法發還，爰不予宣告沒收或
      追徵。
　　㈡被告用以行竊之小型扳手1支，並未扣案，但非違禁物或其
      他依法應沒收之物，為避免日後執行沒收或追徵價額而過
      度耗費有限之司法資源，應可認已不具有刑法上之重要性
      ，爰依刑法第38條之2第2項規定，爰不予宣告沒收或追徵
      。
據上論斷，應依刑事訴訟法第273 條之1 第1 項、第299條第1項
前段，判決如主文。
本案經檢察官陳秉志聲請簡易判決處刑，檢察官鍾葦怡到庭執行
職務。
中　　華　　民　　國　　111 　年　　3 　　月　　25　　日
                  刑事第一庭    法　官  王奕華
以上正本證明與原本無異。
如不服本判決應於收受判決後 20 日內向本院提出上訴書狀，並
應敘述具體理由。其未敘述上訴理由者，應於上訴期間屆滿後20
 日內向本院補提理由書 (均須按他造當事人之人數附繕本)「切
勿逕送上級法院」。
中　　華　　民　　國　　111 　年　　3 　　月　　25　　日
                                書記官  董明惠